【裁判字號】    98,消債抗,152
【裁判日期】    980810
【裁判案由】    更生事件
【裁判全文】
臺灣臺北地方法院民事裁定           98年度消債抗字第152號
抗  告  人  甲○○原名李文哲.
代  理  人  劉師婷律師
上列抗告人因消費者債務清理事件聲請更生，對於中華民國98年
4 月6 日本院97年度消債更字第1072號裁定提起抗告，本院裁定
如下：
    主  文
抗告駁回。
抗告程序費用新臺幣壹仟元由抗告人負擔。
    理  由
一、按債務人不能清償債務或有不能清償之虞者，得聲請更生或
    清算程序，清理其債務，此觀消費者債務清理條例第3 條規
    定即明，所謂「不能清償」，係指綜合債務人之財產、信用
    及勞力（技術）總和不足以對已屆清償期之債務，繼續客觀
    上不能清償債務，始足當之；至「不能清償之虞」者，則指
    債務人之狀態如置之不理，客觀上得預見將成為不能清償之
    情形而言。是債務人雖欠缺資產，但如因擁有信用或勞力（
    技術）得以確保收入，即難謂係欠缺清償能力，自應駁回更
    生或清算之聲請。
二、抗告意旨略以：伊因積欠金融機構消費借款共新臺幣（以下
    同）128 萬6,680 元，於民國97年5 月20日以書面向最大債
    權銀行即元大商業銀行（下稱元大銀行），申請前置協商，
    因未能接受該銀行所提出之協商方案，而協商不成立，無擔
    保或無優先權之債務總額未逾1,200 萬元，遂依法聲請更生
    ，經原審裁定命伊補正配偶、長女及次女各類所得清單等資
    料，經伊釋明與配偶、兒女感情不睦，未能遵期提出資料，
    惟上開資料法院本得依職權調查，且伊就其他命補正資料已
    遵期提出，難謂有何不協力之行為，詎原審逕以伊有消費者
    債務清理條例第46條第3 款所定情形，裁定駁回更生之聲請
    ，爰依法提起抗告等語。
三、經查：
  (一)抗告人因信用卡、消費借款積欠金融機構共104 萬4,724 元
    ，另以其所有之中華牌自小客車（車牌9E-4761 號）向順益
    汽車股份有限公司貸款7 萬元，及積欠百旗揚企業有限公司
    （下稱百旗揚公司）18萬1,956 元之貨款債務，共128 萬
    6,680 元，於97年5 月30日以書面向最大債權銀行即元大銀
    行申請前置協商並表明共同協商之意旨，因未能接受元大銀
    行提出之「分180 期，2 ％利率，月繳6,812 元」之還款方
    案，於97年8 月22日協商不成立等情，此有前置協商申請書
    、債權人清冊、前置協商不成立書、財團法人金融聯合徵信
    中心信用報告及花旗信用卡月結單、臺灣士林地方法院內湖
    簡易庭97年度湖簡字第825 號判決書、97年度簡上字第148
    號判決書可稽（見士林卷第13至19頁、本院卷第26、31、32
    、42頁）。
  (二)抗告人對百旗揚公司及比特電腦科技企業社各有120 萬元及
    10萬元之投資額，有財政部台北市國稅局財產歸屬資料清單
    可參（本院卷第40頁）。其中抗告人於96年度對百旗揚公司
    尚有紅利2,018 元，此有財團法人金融聯合徵信中心當事人
    查詢個人資料（信用報告）回覆書及財政部台北市國稅局96
    年度綜合所得稅各類所得資料清單可參（見士林卷第17、38
    、39頁），而抗告人係比特電腦科技企業社之負責人，該企
    業社於95、96年間之累積盈虧與本期損益和，分別為6 萬
    1,997 元、2 萬9,387 元，亦有財政部台北市國稅局98年5
    月7 日財北國稅資字第0980235199號、財政部台北市國稅局
    南港稽徵所財北國稅南港營所字第0980003319號函佐憑（本
    院卷第19、22頁），該企業社96年度累積盈餘較95年度盈餘
    雖略有減少，但尚未至虧損狀態，是抗告人投資總值仍高於
    所負債務總額。
  (三)參酌抗告人於95年10月間自威武企業有限公司領取遣散費29
    萬3, 625元，另自95年1 月起於臺灣麥當勞餐廳股份有限公
    司兼職，每月平均薪資約2,718 元【計算式：（29,618+37,
    636 +6,123）÷27＝2,718 ，元以下四捨五入】，各有本院
    95年度聲字第2725號裁定、抗告人95、96年度綜合所得稅各
    類所得資料清單、南港昆陽郵局郵政存簿儲金簿足憑（見原
    審卷第80頁反面至第81頁、第106 頁、士林卷第38、39頁）
    ；另於96年9 月至98年2 月尚任職於晟泰公寓大廈管理維護
    有限公司，每月薪資約2 萬9,080 元，有抗告人勞工保險異
    動資料查詢表、合作金庫銀行綜合存款存摺可按（見原審卷
    第77頁、第96至97頁反面），抗告人既有固定經營商業，復
    有其他兼職收入，核其有形財產、無形之信用及勞動能力，
    客觀上難謂其不能清償債務；抗告人復未舉證所營商業有財
    務困難暫行停業，或其收入減少有停業可能等不能清償債務
    之虞，揆諸前開說明，難謂抗告人有聲請更生之原因。是抗
    告人主張其無不能清償債務云云，即無足取。
四、綜上所述，抗告人主張有不能清償債務或不能清償之虞而聲
    請更生，委無可採，自不能准許更生之聲請，原審駁回抗告
    人更生之聲請，理由雖有不同，結論並無二致，應予駁回。
五、據上論結：本件抗告為無理由，依消費者債務清理條例第15
    條、民事訴訟法第495 條之1 第1 項、第449 條、第95條、
    第78條，裁定如主文。
中    華    民    國    98    年    8     月    10    日
              民事第五庭    審判長法  官  薛中興
                                  法  官  熊誦梅
                                  法  官  胡宏文
上為正本係照原本作成
不得抗告
中    華    民    國    98    年    8    月     10    日
                                  書記官  曾寶生


司法院資訊處製作；財團法人民間司法改革基金會備份。
